【裁判字號】    99,易,169
【裁判日期】    990706
【裁判案由】    詐欺
【裁判全文】
臺灣宜蘭地方法院刑事判決               99年度易字第169號
公  訴  人  臺灣宜蘭地方法院檢察署檢察官
被      告  甲○○
上列被告因詐欺案件，經檢察官提起公訴（99年度偵字第807號
），本院判決如下：
    主  文
甲○○幫助犯詐欺取財罪，處有期徒刑貳月，如易科罰金，以新
臺幣壹仟元折算壹日。
    犯 罪 事 實
一、甲○○可預見將金融帳戶提供他人使用，該他人極可能以該
    帳戶作為詐欺取財犯罪之工具，竟仍不違其本意，基於幫助
    他人詐欺取財之不確定犯罪故意，於民國98年11月1日前某
    不詳之時間，在不詳處所，將其於中華郵政股份有限公司開
    設之00000000000000號帳戶（下簡稱郵局帳戶）之金融卡及
    密碼，提供予詐騙集團成員使用。詐騙集團成員取得上開帳
    戶後，即基於犯罪之分工，先由1名詐騙集團成員於98年11
    月1日17時許撥打電話予乙○○，聲稱係網路家庭國際資訊
    股份有限公司（PCHOME）員工，對乙○○佯稱其網路購物作
    業錯誤，導致其中國信託商業銀行帳戶之扣款設定出現問題
    ；再於同日17時50分許由另名詐騙集團成員撥打電話予乙○
    ○自稱係中國信託商業銀行員工，佯稱欲協助乙○○處理取
    消每月自動扣款之設定，致乙○○誤信其詞而陷於錯誤，於
    同日17時56分許，依犯罪集團成員之指示操作自動櫃員機，
    而轉帳新臺幣29,989元至甲○○上開帳戶內，隨即由詐騙集
    團成員持提款卡提領。嗣經乙○○報警處理，始悉上情。
二、案經乙○○告訴暨臺北縣政府警察局三重分局報告臺灣板橋
    地方法院檢察署檢察官呈經臺灣高等法院檢察署檢察長核轉
    臺灣宜蘭地方法院檢察署檢察官偵查起訴。
    理  由
一、按被告以外之人於審判外之陳述，雖不符刑事訴訟法第159
    條之1至第159條之4之規定，而經當事人於審判程序同意作
    為證據，法院審酌該言詞陳述或書面陳述作成時之情況，認
    為適當者，亦得為證據，刑事訴訟法第159條之5第1項定有
    明文。經查，下列所引被告甲○○以外之人於審判外之言詞
    及書面陳述，雖屬傳聞證據，但檢察官及被告於本院審判期
    日中，均同意此部分之證據有證據能力，本院審酌上開證據
    資料製作時之情況，尚無違法不當及證明力明顯過低之瑕疵
    ，亦認為以之作為證據應屬適當，依前開刑事訴訟法第159
    條之5規定，認前揭證據資料均有證據能力。
二、訊據被告甲○○矢口否認犯行，辯稱：伊已久未使用前開金
    融帳戶，密碼也忘記了，因當日母親稱要匯款到該帳戶，伊
    要找提款卡時，才發現提款卡不見了，伊打電話到郵局客服
    要報遺失，經客服人員表示資料錯誤，伊旋即到郵局詢問，
    卻已變成警示帳戶云云。惟查：
 (一) 98年11月1日17時許確有詐騙集團之成員先後撥打電話予被
    害人乙○○，分別佯稱係網路家庭國際資訊股份有限公司（
    PCHOME）員工及中國信託商業銀行員工，各向被害人佯稱其
    網路購物扣款作業系統出錯、協助取消自動扣款等，致接獲
    電話之被害人信以為真，依指示操作自動櫃員機，而轉帳新
    臺幣29,989元至被告上開郵局帳戶事實，業據被害人於警詢
    中指述綦詳，並有交易明細單、受理各類案件紀錄表、受理
    詐騙帳戶通報警示簡便格式表、報案三聯單、反詐騙案件紀
    錄表，以及臺灣郵政股份有限公司99年3月12日重字第09918
    00290號函暨所附客戶歷史交易清單存卷可稽。
 (二) 被告雖辯稱係提款卡不見云云，惟欲使用金融卡領款者，須
    於提款機上依指令操作並輸入正確之密碼，方可順利領得款
    項。依據卷附客戶歷史交易清單所示（見偵查卷第8頁），
    被告之郵局帳戶自開戶後，有多次金融卡提領紀錄，依該提
    款方式提領金額，即有輸入密碼之必要。被告亦供陳其金融
    卡密碼是憑自己記憶，則以金融卡提款密碼達6碼之多，倘
    被告未主動告知他人提款密碼，他人縱使拾獲或竊得被告前
    開郵局帳戶之金融卡，在未一併取得提款密碼之情況下，單
    憑隨機輸入密碼即領得被告前開帳戶內現金之可能性，實微
    乎其微。是依前所述，若非被告主動將其郵局帳戶金融卡及
    密碼等資料交付詐騙集團成員使用，詐騙集團成員即難以提
    領被害人匯入之款項。
 (三) 且查，本案取得金融卡之詐騙集團成員既有意利用被告之郵
    局帳戶作為詐騙之工具，自須確保被害人匯款至該帳戶後，
    該帳戶不致因被告掛失、提領，而使詐騙集團成員無法憑金
    融卡領款。否則詐騙集團成員大費周章向被害人施用詐術等
    行為，豈非徒勞無功？本案詐騙集團成員既撥打電話要求被
    害人匯款至被告郵局帳戶，自有把握被告不會報警、掛失止
    付或自行提領帳戶金額，此等確信，在詐欺集團成員係拾得
    或竊得他人帳戶之情形，顯無發生之可能。是被告辯稱並未
    交付其郵局帳戶予他人使用云云，顯難採信。
 (四) 綜上所述，被告所辯不足採信，其自行將金融卡連同密碼自
    行交付他人使用之事實，彰彰明甚。而按金融帳戶事關個人
    財產權益之保障，其專有性甚高，一般人均具備防止他人任
    意使用之認識；且申請開立金融帳戶並無任何特殊之限制，
    一般人均得以存入最低開戶金額方式申辦金融帳戶使用，並
    無使用他人金融帳戶之必要；而依一般人之日常生活經驗，
    若有不熟識之人不以自己名義申請帳戶，反蒐集他人金融帳
    戶使用，衡情可知係欲利用他人帳戶作為財產犯罪工具，藉
    以隱瞞身分、逃避查緝。被告並非年輕識淺，爾來電視或報
    章媒體亦多有詐騙者蒐購人頭帳戶持以詐欺之新聞，是被告
    對於他人蒐集帳戶，可能係利用人頭帳戶做為詐欺取財及躲
    避偵查之工具，應足以預見。被告卻仍提供其金融機構帳戶
    ，足見其有幫助他人從事詐欺取財行為之不確定故意，而提
    供帳戶作為財產犯罪之工具。
 (五) 綜上，本件事證明確，被告犯行洵堪認定，應予依法論科。
四、核被告所為，係犯刑法第339條第1項詐欺取財罪之幫助犯，
    爰依刑法第30條第2項之規定，按正犯之刑減輕之。爰審酌
    被告提供帳戶供他人詐欺取財，增加被害人尋求救濟之困難
    ，並使犯罪之追查趨於複雜，助長犯罪；兼衡被害人所受損
    害之程度、被告犯罪後始終否認犯行之犯後態度，以及檢察
    官之求刑等一切情狀，量處如主文所示之刑，並諭知易科罰
    金之折算標準。
據上論斷，應依刑事訴訟法第299條第1項前段，刑法第30條第1
項、第2項、第339條第1項、第41條第1項前段，刑法施行法第1
條之1第1項、第2項前段，判決如主文。
本案經檢察官劉惟宗到庭執行職務
中    華    民    國    99    年    7     月    6     日
              刑事第四庭審判長法  官  林楨森
                              法  官  辜漢忠
                              法  官  鄧晴馨
上正本證明與原本無異。
如不服本判決，應於收受送達後10日內向本院提出上訴狀（應附
繕本）。其未敘述上訴理由，應於上訴期間屆滿後20日內補提理
由書狀於本院，上訴於臺灣高等法院。
                              書記官  林怡君
中    華    民    國    99    年    7     月    7     日
本案論罪科刑主要法條：
中華民國刑法第339條第1項
（普通詐欺罪）
意圖為自己或第三人不法之所有，以詐術使人將本人或第三人之
物交付者，處 5 年以下有期徒刑、拘役或科或併科 1 千元以下
罰金。

司法院資訊處製作；財團法人民間司法改革基金會備份。
